【裁判字號】    88,上,1705
【裁判日期】    890530
【裁判案由】    給付買賣價金
【裁判全文】
臺灣高等法院民事判決  八十八年度上字第一七○五號
      上  訴  人  全董營造有限公司
      法定代理人  陳明震
      上  訴  人  成明營造股份有限公司
      法定代理人  陳玉儀
      共      同
      訴訟代理人  蘇弘志律師
      複 代理 人  林欣柔律師
      被 上訴 人  堡安消防實業有限公司  設高雄市三民區○○○路二八一號
      法定代理人  陳瑞宏      .
      訴訟代理人  楊森山                住台北縣汐止市○○○路○段七九號
                              .
右當事人間請求給付買賣價金事件，上訴人對於中華民國八十八年十一月十一日台灣
台北地方法院八十八年度訴字第一七二二號第一審判決提起上訴，本院判決如左：
      主    文
上訴駁回。
第二審訴訟費用由上訴人成明營造股份有限公司負擔百分之二，餘由上訴人全董營造
股份有限公司負擔。
      事    實
甲、上訴人方面：
（一）聲明：求為判決：
  １、原判決廢棄。
  ２、被上訴人在第一審之訴及假執行之聲請均駁回。
（二）陳述：除與原判決記載相同部分，予以引用外，並補稱：
  １、依上訴人全董營造有限公司（下稱全董公司）與被上訴人所簽訂預定買賣契約
      書第九條第三款約定：「賣方（即被上訴人）應負責消防檢查，但營造部分及
      未購置部分不含在內」。因此，被上訴人除運送器材至工地外，尚負有安裝、
      測試並使之驗收合格之義務，故前開訂契約絕非單純之買賣契約而係承攬契約
      。
  ２、被上訴人因運送之消防器材與原先送審資料之規格不合，經上訴人全董公司說
      明並由訴外人台灣電力股份有限公司（下稱台電公司）認定合格後，始由被上
      訴人於民國（下同）八十七年六月廿二日運送查驗完成，已嚴重遲延上訴人之
      工程進度，係因可歸責於被上訴人之事由，致上訴人全董公司遭台灣電力公司
      扣款。
  ３、另上訴人全董公司委請第三人侑成水電工程有限公司（下稱侑成公司）補正被
      上訴人之缺失，因而支出與被上訴人有關之新台幣（下同）二十四萬二千九百
      七十元，應由被上訴人負擔該項費用之支出，上訴人全董公司主張予以抵銷。
  ４、被上訴人所提出之「成明台電綠島消防器材變更單」內載追減項目皆為被上訴
      人片面作成，上訴人成明營造股份有限公司（下稱成明公司）並不承認，故被
      上訴人不得據以為請求之依據。
（三）證據：援用原審立證方法。
乙、被上訴人方面：
一、聲明：上訴駁回。
二、陳述：除與原判決記載相同部分外，予以引用外，並補稱：
（一）被上訴人與上訴人全董公司訂定買賣契約時，並未約定安裝、測試之費用，故
      被上訴人僅須負責交付上訴人全董公司所指示之貨品外，並無安裝、測試貨品
      之義務。
（二）被上訴人已依約交付全部貨品，僅其中之廣播主機（價金為四萬五千元），因
      上訴人全董公司未付清貨款，所以於交付工地現場後，再取回保管。
三、證據：援用原審立證方法。
      理    由
一、本件被上訴人起訴主張：上訴人全董公司、成明公司分別於八十六年六月間及同
    年九月間與伊簽訂預定買賣契約書，向伊購買消防器材，嗣伊依約定按上訴人之
    需求追加、追減後而交付前開貨品，惟上訴人全董公司尚積欠伊貨款一百零四萬
    二千三百元，上訴人成明公司尚積欠伊貨款一萬五千七百五十元，經伊迭次催討
    均拒不給付等情，爰依買賣關係，求為命上訴人分別如數給付，並均加付自起訴
    狀繕本送達之翌日即八十八年五月一日起至清償日止，按年息百分之五計算利息
    之判決。
    上訴人全董公司則以：被上訴人並未依約如期交貨，遲延給付超過十個月，致伊
    遭業主台電公司扣款四百三十一萬元，另台電公司於進行最後測試時，被上訴人
    亦不願配合進行測試，伊不得已委請第三人代為承作，因而支出費用二十四萬二
    千九百七十元，伊自得以該項費用主張與被上訴人之請求抵銷云云；上訴人成明
    公司則以：伊並未積欠貨款云云，資為抗辯。
二、經查被上訴人主張伊先後與上訴人全董公司及與上訴人成明公司先後於八十六年
    六月間及同年九月間簽訂預定買賣契約書，並已依約交付上訴人需要之貨品之事
    實，業據其提出預定買賣契約書及其附件估價單（見原審卷第八及第十三頁）為
    證，復為上訴人所不爭執，自堪認為真實。又被上訴人主張上訴人全董公司尚積
    欠伊貨款一百零四萬二千三百元，上訴人成明公司尚積欠伊貨款一萬五千七百五
    十元等語，雖為上訴人所否認，上訴人全董公司並抗辯：雙方所訂定者乃承攬契
    約，非單純買賣契約，而被上訴人除交付貨品有遲延外，亦未依預定買賣契約書
    第九條之約定為安裝、測試之承攬工作，況縱認本件係買賣契約非承攬契約，被
    上訴人亦有未配合消防檢查之不依債之本旨給付之情形云云；上訴人成明公司亦
    抗辯：被上訴人所提出之追加減計算項目單係被上訴人片面所作成，伊不承認云
    云。但查：
（一）關於上訴人全董公司抗辯部分：
  １、雙方所訂定之預定買賣契約書除約定買賣價金總額、訂購內容明細表、交貨時
      間、交貨地點，並無被上訴人應負擔任何安裝、測試工作之約定；而該契約書
      附件之估價單內亦無關於安裝、測試費用之記載（見原審卷第十頁、第十一頁
      、第十五頁及第十六頁），如再參諸上訴人全董公司所提出之第三人侑成公司
      之請款單內容就測試及檢測均另有費用支出之記載（見原審卷第七○頁所附請
      款單中第二二項及第二六項），足證雙方並無被上訴人應負責安裝、測試工作
      之合意。至系爭預定買賣契約書第九條第三款雖約定：「賣方（即被上訴人）
      應負責消防檢查．．．」，惟此項檢查並非安裝、測試，僅係為保障被上訴人
      所交付之貨品無瑕疵而配合業主台電公司所作檢查（見原審卷第八頁），乃契
      約之附隨義務，故亦難據該項約定，即認定雙方有約定被上訴人應負責安裝、
      測試工作。雙方之買賣契約書既無約定安裝、測試工作，則被上訴人所主張雙
      方之契約係單純買賣契約，即為可取，上訴人全董公司所為系爭契約乃承攬契
      約或承攬與買賣之混合契約，應不足取。
  ２、雙方所訂定者既為買賣契約，則被上訴人所負之義務僅係依上訴人之通知（見
      原審卷第八頁系爭契約書第八條），將預定買賣契約書附件之報價單上所載之
      貨品（見原審卷第八頁系爭契約書第二條）交付上訴人全董公司即完成契約所
      約定之義務，故上訴人全董公司所為被上訴人未依約履行安裝、測試義務，有
      債務不履行情形之抗辯，即不足取。又被上訴人主張伊已依上訴人全董公司之
      指示分次交付預定買賣契約書附件報價單所記載之貨品完竣，已據證人即台電
      公司承辦人員連朝宗於原審到場證述：「八十七年六月二十二日材料最後一批
      進場查驗」，「（進貨日期均）由全董公司自行安排，再通知我們（即台電公
      司）查驗」等語明確（見原審卷第五二頁），應屬可取。上訴人全董公司雖抗
      辯被上訴人有給付遲延之情形，惟並不能舉證以實其說。至上訴人全董公司所
      提出之第三人侑成公司請款單，充其量亦僅能據為證明上訴人全董公司有另向
      侑成公司購買貨品，並委請該公司進行測試等工作而已（見原審卷第七○頁）
      ，尚難據為證明被上訴人有給付遲延之情形。又上訴人全董公司另提出之查驗
      報告（見原審卷第二八頁），充其量亦僅能據為證明台電公司有就上訴人全董
      公司承攬之電氣系統、通風系統、空調系統、消防系統設備工程改善後之請款
      為審核，並就全部工程逾期予以扣款，仍並不足以據為證明該項工程逾期之扣
      款全係消防系統工程有逾期所致，更不足以據為證明係因被上訴人交付貨品遲
      延，因而引致消防系統工程有逾期之事實。況果如上訴人全董公司所云，被上
      訴人有遲延給付之情形，惟截至八十七年九月二十一日台電公司查驗止（見原
      審卷第二八頁），上訴人全董公司始終未曾有何催告被上訴人給付之情事，益
      證上訴人全董公司所為被上訴人有給付遲延之抗辯為不足取。
  ３、上訴人全董公司另抗辯被上訴人之給付有瑕疵云云，惟為被上訴人所否認。經
      查業主台電公司要求上訴人全董公司使用於消防工程之器材規格為何，上訴人
      全董公司自較被上訴人清楚，而其與被上訴人所訂定之系爭預定買賣契約書內
      附件之估價單上所載貨品是否符合台電公司之要求，亦為上訴人全董公司所明
      知，此由該報價單明載貨品名稱、數量、單價及廠牌（備註欄內之標記）（見
      原審卷第十頁至第十一頁）可證。上訴人全董公司於被上訴人依其指示交付貨
      品，且依預定買賣契約之約定得派員初步驗收時（見原審卷第八頁系爭契約書
      第九條第二項），並無異議，僅於台電公司查驗認定與台電公司要求之規格不
      符後，始通知被上訴人再另為給付，既為兩造所不爭執，自應認被上訴人所交
      付之貨品係符合估價單約定之內容。而台電公司關於貨品不符台電公司要求之
      告知，充其量亦僅能據為證明上訴人全董公司初次所指示被上訴人交付之貨品
      並未符合台電公司之要求而已，尚難據為證明被上訴人始終未依報價單之內容
      為給付。上訴人全董公司既未於受領系爭貨品後作何保留之表示，復不能提出
      任何證據足資證明被上訴人有何未依報價單內容給付之事實，則上訴人全董公
      司所為被上訴人之給付有瑕疵之抗辯，殊不足取。被上訴人既已依約交付上訴
      人全董公司指定之報價單所載貨品，則上訴人全董公司向第三人侑成公司所另
      行訂約購貨所生之貨款及安裝、測試等費用即非因被上訴人未履約所額外產生
      之費用，從而上訴人全董公司主張以該項支出二十四萬二千九百七十元，主張
      與被上訴人之貨款請求抵銷，即屬無據。
  ４、上訴人全董公司又抗辯被上訴人未配合消防檢查，有未按債之本旨給付，伊自
      得拒絕給付積欠之價金云云。惟按附隨義務之目的在保全主給付之履行，須附
      隨義務之不履行，致主給付義務無法履行或無利益，始得主張同時履行抗辯。
      本件預定買賣契約書所約定之消防檢查，乃業主台電公司就上訴人全董公司所
      為消防系統工程完成後，所為之消防檢查，係針對上訴人全董公司施作全部工
      程之檢查，故被上訴人縱不為配合消防檢查，並不影響其已依約交付系爭貨品
      之主給付義務，故上訴人全董公司主張被上訴人未配合消防檢查，伊得拒絕給
      付尾款云云，並不足取。
  ５、上訴人全董公司又抗辯被上訴人所主張伊有追加買入貨品計三十四萬二千三百
      元部分，伊並未同意，故無給付該項貨款之義務云云。惟查上訴人全董公司就
      該項追加貨品及貨款之抗辯，自原審以迄本院準備程序終結均未曾提出（僅主
      張就前開貨款與伊另向第三人侑成公司購買貨品之貨款二十四萬二千九百七十
      元抵銷），且於本院指定言詞辯論期日之前三日亦未曾依民事訴訟法第二百六
      十七條第三項之規定，就此項抗辯提出準備書狀或言詞辯論狀送達被上訴人（
      見本院卷第五○頁至第五六頁之上訴人庭呈言詞辯論意旨狀），此亦為上訴人
      全董公司所不否認（見本院卷第四六頁），依民事訴訟法第二百六十八條之一
      第二項規定，上訴人全董公司所為此部分抗辯，並不足取。
  ６、至上訴人全董公司又抗辯被上訴人尚有廣播主機未交付云云，雖為被上訴人所
      不否認，惟辯稱：伊有依約送貨至工地現場，惟因上訴人全董公司拒收，經台
      電公司人員告知先取回保管，以免遺失，伊始取回等語。徵諸上訴人全董公司
      與被上訴人自八十六年六月間訂約後，迄台電公司於八十七年六月間查驗系爭
      貨品時止，將近一年之期間，均未曾催告被上訴人交付廣播主機，僅於八十八
      年五月間以存證信函催告被上訴人及第三人台保機電有限配合台電公司之測試
      及正式驗收，暨二氧化碳鋼瓶設備之瑕疵通知而已（見原審卷第六六頁至第六
      九頁所附之存證信函），顯見被上訴人所為之上開抗辯，應屬可取。上訴人全
      董公司既係無故拒絕受領前開廣播主機，自不能執為免除其應給付價金之義務
      。
（二）關於上訴人成明公司抗辯部分：
      上訴人成明公司雖否認有積欠被上訴人貨款一萬五千七百五十元，並抗辯：伊
      並未同意被上訴人所提出之消防器材變更單（見原審卷第十八頁）之內容云云
      。惟查上訴人成明公司所為之此項抗辯，自原審以迄本院準備程序終結均未曾
      提出，且於本院指定言詞辯論期日之前三日亦未曾依民事訴訟法第二百六十七
      條第三項之規定，就此項抗辯提出準備書狀或言詞辯論狀送達被上訴人（見本
      院卷第五○頁至第五六頁之上訴人庭呈言詞辯論意旨狀），此亦為上訴人成明
      公司所不否認（見本院卷第四六頁），依民事訴訟法第二百六十八條之一第二
      項規定，上訴人成明公司所為之此部分抗辯，即不足取。
三、綜上所述，被上訴人依據買賣關係，請求上訴人全董公司、成明公司分別給付尚
    積欠之價金一百零四萬二千三百元及一萬五千七百五十元，並均自起訴狀繕本送
    達之翌日即八十八年五月一日起至清償日止，按週年利率百分之五計算之利息，
    自屬有據，均應准許。從而，原審所為上訴人敗訴之判決，並無不合。上訴論旨
    仍執前詞指摘原判決不當，求予廢棄改判，為無理由。
四、至兩造其餘之攻擊或防禦方法，及未經援用之證據，經本院斟酌後，認為均不足
    以影響本判決之結果，自無一一詳予論駁之必要，併此敘明。
五、據上論結，本件上訴為無理由，依民事訴訟法第四百四十九條第一項、第七十八
    條、第八十五條第一項前段，判決如主文。
中      華      民      國    八十九    年      五      月    三十      日
                                臺灣高等法院民事第十三庭
                                      審判長法  官  林  鄉  誠
                                            法  官  陳  駿  璧
                                            法  官  謝  碧  莉
右正本係照原本作成。
如不服本判決，應於收受送達後二十日內向本院提出上訴書狀，其未表明上訴理由者
，應於提出上訴後二十日內向本院補提理由書狀（均須按他造當事人之人數附繕本）
上訴時應提出委任律師或具有律師資格之人之委任狀；委任有律師資格者，另應附具
律師及格證書及釋明委任人與受任人有民事訴訟法第四百六十六條之一第一項但書或
第二項（詳附註）所定關係之釋明文書影本。
中      華      民      國    八十九    年      六      月      二      日
                                            書記官  曹  聖  德
附註：
民事訴訟法第四百六十六條之一（第一項、第二項）：
對於第二審判決上訴，上訴人應委任律師為訴訟代理人。但上訴人或其法定代理人具
有律師資格者，不在此限。
上訴人之配偶、三親等內之血親、二親等內之姻親，或上訴人為法人、中央或地方機
關時，其所屬專任人員具有律師資格並經法院認為適當者，亦得為第三審訴訟代理人
。


司法院資訊處製作；財團法人民間司法改革基金會備份。
